【裁判字號】    89,訴,2552
【裁判日期】    901206
【裁判案由】    偽造有價證券等
【裁判全文】
臺灣高雄地方法院刑事判決                        八十九年度訴字第二五五二號
    公  訴  人  臺灣高雄地方法院檢察署檢察官
    被      告  甲○○
    指定辯護人  本院公設辯護人丙○○
    被      告  乙○○
    選任辯護人  王叡齡
右列被告因偽造有價證券案件，經檢察官提起公訴（八十九年度偵字第一九七八八號
、第二一九六六號），本院判決如左：
        主  文
甲○○、乙○○共同意圖供行使之用，而偽造有價證券，甲○○處有期徒刑貳年，乙○○處有期徒刑壹年柒月。甲○○緩刑肆年。偽造之發票人「張陳寶貴」名義，發票
日民國八十九年七月十日，付款人美國運通銀行，票號0000000號，面額新台
幣壹拾伍萬零伍佰捌拾陸元支票壹紙、空白支票參拾壹紙、支票機壹台、印台壹台、
印章壹枚、日期章壹個、帳冊壹本、名片貳拾捌張、0000000000號行動電
話壹支、帳單壹紙均沒收。
甲○○被訴竊盜部分無罪。
        事  實
一、甲○○於民國八十九年三月間，以月薪新台幣（以下同）二萬二千元之報酬受僱
    於不詳年籍之成年男子「丁○○」，「丁○○」並交付其所有00000000
    00號行動電話一支給甲○○供犯罪聯絡之用，二人乃基於共同之犯意聯絡，由
    「丁○○」在報紙上刊登「支票借人」之分類廣告招攬客戶，再由甲○○持「丁○○」已蓋好發票人印文之支票給客戶。嗣於八十九年四月上旬某日，於三商人
    壽保險股份有限公司（以下簡稱三商保險公司）擔任襄理一職之乙○○，因需支
    票替客戶莊碧英代繳保險費，乃於查看分類廣告欄後，以廣告內所載之電話與甲○○聯絡要買支票，乙○○明知甲○○持有之支票為來源不明之支票，仍依約前
    往高雄市新興區○○○路一三三號臺灣銀行前，與甲○○會面，甲○○、乙○○
    共同意圖供行使之用，基於偽造有價證券之犯意聯絡，由甲○○持「丁○○」交
    付由其保管之多紙支票供乙○○挑選，乙○○則依其所需選定劉日男於不詳時地
    ，喪失占有之美國運通銀行，票號0000000號，已加蓋發票人「張陳寶貴
    」印文之支票一紙（以下簡稱系爭支票），並交付新台幣（以下同）一千五百元
    之代價給甲○○，乙○○得手後二日，在高雄市○○區○○路二十九號二十二樓
    公司辦公室內，於支票上偽填載發票日期八十九年七月十日，金額壹拾伍萬零伍
    佰捌拾陸元，及受款人「三商人壽保險股份有限公司」，並於八十九年四月十五
    日將之交付其所服務之三商保險公司，以代客戶莊碧英繳納保險費之用，嗣經三
    商保險公司提示，惟因戊○○已辦理掛失止付而未獲兌現，經警循線查獲乙○○
    ；復依乙○○之供述，循線於八十九年九月一日十時三十五分許，在高雄市新興
    區○○○路一三三號台灣銀行前，查獲甲○○，並當場扣得丁○○所有交付甲○○供犯罪所用之支票三十一張、支票機一台、印台一個、印章一枚、日期章一只
    、帳冊一本、名片二十八張、0000000000號行動電話一支、帳單壹紙
    ，及甲○○個人所有之0000000000號行動電話等物。
二、案經高雄市政府警察局新興分局移送臺灣高雄地方法院檢察署檢察官偵查起訴。
        理  由
甲、有罪部分：
一、訊據被告甲○○對於右揭犯行坦承不諱，被告乙○○則矢口否認有何上開犯行，
    辯稱伊向甲○○買支票時，甲○○跟他說這是她自己的票，他才向周女買來代墊
    客戶之保險費，並打算客戶錢匯進來時就把票抽回來，所以他主觀上並沒有行使
    之故意，後來係因來不及取回支票才被提示，從而他係依周女的授權填載金額、
    發票日、受款人，何來偽造有價證券；又甲○○當時只帶系爭支票一紙給他，並
    沒有帶很多張支票供他挑選，且甲○○交系爭支票給他時，系爭支票戶尚未拒絕
    往來，依甲○○所言該帳戶即為「活的」，活的應收費四千元，然甲○○只有向
    他收取二千元，即「死的」（即已拒絕往來）收費標準，可證甲○○所言前後矛
    盾，甲○○係要推卸責任才硬說他知道云云。然查（一）系爭支票係被害人戊○○所有，於不詳時地喪失占有後，再由被告甲○○交付被告乙○○，被告乙○○
    再交付三商保險公司提示之事實，業據被告二人供陳在卷，核與被害人指訴情節
    相符，是系爭支票係未經被害人授權而偽造之有價證券一節堪以認定。（二）被
    告甲○○如何受僱於丁○○，被告乙○○如何以一千五百元之代價向被告甲○○
    購買已蓋好發票人印文之系爭支票，如何偽填發票日、金額、受款人後，將系爭
    支票交給三商保險公司供繳納客戶莊碧英保費之用之事實，業據被告甲○○自白
    不諱，並有系爭支票影本在卷可稽，是系爭支票係被告二人與丁○○共同偽造，
    並已交付行使之事實亦無疑議。被告乙○○將系爭支票交給三商保險公司時，其
    交付行為已完畢，且被告乙○○係「為行使」而交付系爭支票，換言之，被告乙○○係因有行使之故意始交付系爭支票，至於被告乙○○主觀上是否有想抽回系
    爭支票之想法，均無法阻卻其行使之主觀犯意，僅係能否成立未遂犯之問題而已
    。（三）被告乙○○於本院審理時雖一再供稱是被告甲○○說票是他的，他才依
    甲○○的授權簽發支票云云，然查被告孫連玉於檢察官偵訊時先後自白：「：：
    ：她說她在借票中心，：：：，周小姐也未說票何處來：：：」、「（問：票主
    有無授權？）無」等語（詳八十九年九月十六日、同年十月十二日偵訊筆錄），
    依上開陳述，可證被告孫連玉於收受支票時，知道發票人並未授權，且被告甲○○為借票中心之員工，非發票人，是被告乙○○事後辯稱因相信甲○○係發票人
    才向她買支票云云，為事後卸責之辭。（四）被告甲○○於八十九年四月上旬與
    被告乙○○交易當時，除攜帶系爭支票外，另攜帶其他支票供被告乙○○選擇，
    支票之發票人並不相同，有男有女，付款地亦不相同等情，業據被告甲○○於本
    院審理時指訴綦詳，若被告甲○○係票主本人，為何還帶著別人的票一起出來賣
    ，並供客戶隨意挑選，被告乙○○雖一再否認被告甲○○上開所述，然查被告甲○○係因被告乙○○假裝客戶要購買支票，約在查獲地點見面才為警查獲一節，
    業據被告乙○○供陳在卷，而被告甲○○為警查獲時，身上帶的支票不止一張，
    共三十一張，且各付款行、帳號均不相同，此有扣案之空白支票三十一紙在卷可
    參，是被告甲○○稱客戶要買票時都會帶很多張支票給客戶挑選一語，自堪信為
    真實，被告乙○○所辯不足採信。（五）被告乙○○購入支票時，被告甲○○向
    被告乙○○表示可以二千元之手續費，買到十五萬元支票一節，業據被告乙○○
    於偵查中自白不諱（詳八十九年九月十六日偵訊筆錄），被告年逾三十五歲，且
    任職於三商保險公司擔任襄理一職，為習於商事活動之成年人，對於支票可代替
    現金使用流通，等同現金之特性豈有不知之理，且被告乙○○亦非不知情，蓋被
    告乙○○購入支票之目的，即為代替保險費之支付，被告乙○○既知支票可等同
    現金使用，當知不可能以一千五百元或二千元之代價取得一張可填寫面額達十五
    萬元之支票使用，而被告乙○○卻在未經徵信之情況下，任意向素不相識之被告
    甲○○購入支票使用，被告乙○○稱其對於支票係來路不明之支票毫無認識，實
    難令人置信；雖報上相類似廣告很多，但常人均知那些支票係來路不明的，是被
    告乙○○以報紙相類之廣告非常多，來證明其不知情，顯與常情相悖。（六）系
    爭支票帳號於八十九年一月四日、五月二十三日、五月二十九日、五月三十一日
    、六月二十九日均有退票紀錄，此有美國運通銀行九十年九月十四日美運發（９
    ０）函營運字第０一一九八號函附卷可按，而上開已退票之支票並非被害人戊○○所簽發一節，業據被害人陳明在卷，可證遭退票之支票均非被害人所交付，而
    係不詳姓名之人所為，且為人盜用之支票，最少有六張（含退票之五張及系爭支
    票），而支票有三張退票紀錄即會被票據交換所公告為拒絕往來戶，既有六張在
    外流通，則被告甲○○將支票交給被告乙○○時，已可預見該帳戶會因其他支票
    退票而列為拒絕往來戶，是被告甲○○跟被告乙○○說該帳戶是「死的」（即拒
    絕往來戶）而向被告乙○○收取一千五百元之費用，並無矛盾之處，被告孫連玉
    一再執此爭執被告甲○○供述不實，為無理由。綜上所述，被告孫連玉所辯，顯
    係飾卸之詞，不足採信，被告二人罪證已臻明確，犯行堪以認定。
二、核被告所為均係犯刑法第二百零一條第一項之意圖供行使之用而偽造有價證券罪
    。被告於偽造之有價證券上偽造印文之低階行為，為偽造有價證券之高階行為所
    吸收，不另論罪。又被告偽造有價證券後持以行使之低度行為，為偽造有價證券
    之高度行為所吸收，亦不另論罪。被告乙○○行使偽造有價證券代繳客戶保險費
    之行為，固使第三人應繳之保險費於支票兌現時免於支付，然其所免於支付者即
    為該證券本身之價值，是其詐欺行為仍屬行使偽造有價證券之行為，不另成立詐
    欺罪名。被告二人與丁○○間有犯意之聯絡，行為之分擔，均為共同正犯。本案
    被告甲○○係因經濟窘困，無力謀生，才受丁○○之利用，而誤罹法典，若因本
    案而入監服行，其子女均無法繼續接受良好之教育，其情堪以憫恕，又被告乙○○係因一時貪念而誤觸法典，要與一般存心詐騙他人之狡黠之徒不同，且其犯罪
  所用之手段平和，尚未生任何實害，其情亦堪以憫恕，情輕法重，雖處以法定最
    低度之刑，猶嫌過重，爰依刑法第五十九條規定，減輕其刑。爰審酌被告甲○○
    犯後坦承犯行，態度良好，係因生活困苦，為撫養子女，始為「丁○○」所利用
    ，被告乙○○犯後否認犯行，堪認毫無悔意，及被害人戊○○並未因此受有實害
    ，被告二人所為雖破壞金融秩序，然其影響尚屬輕微等一切情狀，分別量處如主
    文所示之刑。又被告甲○○前未曾受有期徒刑以上刑之宣告，因一時失慮，偶罹
    刑典，事後已坦承犯行，深具悔意，經此刑之宣告後，應知警惕而無再犯之虞，
    本院因認暫不執行其刑為當，予以宣告緩刑，用啟自新。被告偽造之發票人「張
    陳寶貴」，發票日民國八十九年七月十日，付款行美國運通銀行，票號0000
    000號，面額新台幣壹拾伍萬零伍佰捌拾陸元之支票一紙，為偽造之有價證券
    ，不問屬於犯人與否，均應依刑法第二百零五條規定宣告沒收。又當場扣得之支
    票三十一張、支票機一台、印台一台、印章一只、日期章一只、帳冊一本、名片
    二十八張、0000000000號行動電話一支均係同案共犯「丁○○」所有
    ，供犯罪所用之物，爰依刑法第三十八條第一項第二款規定宣告沒收。扣案之0
    000000000號行動電話係被告甲○○所有之物，然非供犯罪所用之物，
    爰不為沒收之諭知，附此敘明。
三、公訴意旨略謂：被告甲○○與丁○○共同基於意圖為自己不法所有之概括犯意，
    自八十九年三月起至八月止，在高雄市○○路與復興路交叉口、中華路彩色巴黎
    店、高雄市新興區○○○路一三三號臺灣銀行等地，以每張一千五百元至四千元
    不等之價格販售美國運通銀行支票四十四張，票號0000000號至0000
    000號，供不特定人使用，因認其涉有刑法第二百零一條第一項、第二項之偽
    造有價證券罪嫌。訊據被告甲○○堅決否認有何上開犯行，辯稱伊只有販賣過一
    張美國運通銀行之支票給乙○○，並沒有販賣其他美國運通銀行之支票給他人等
    語。經查被告甲○○對於其受丁○○之指示販賣支票之明細，均一一記載於扣案
    之帳冊內，然細究帳冊內之記載並無何關於美國運通銀行支票之紀錄，此有帳冊
    一本附卷可稽，是尚難以被害人戊○○失竊之其中一紙支票，係被告甲○○販售
    予被告乙○○使用，即認被害人失竊之其他支票也是被告甲○○及丁○○售出，
    供他人偽造之用，此外復查無其他積證據足資證明，被告甲○○辯解堪以採信，
    被告甲○○犯罪不能證明，原應為無罪之諭知，惟因此部分檢察官認與上開判決
    有罪部分有連續犯之裁判上一罪之法律關係，爰不另為無罪之諭知，附此敘明。
乙、無罪部分：
一、公訴意旨另謂：被告甲○○與丁○○基於意圖為自己不法所有之犯意聯絡，共同
    於八十六年七月七日，在高雄市前金區○○○街一九一號前，竊取劉日男所有之
    美國運通銀行支票四十四張，票號0000000號至0000000號。因認
    其涉有竊盜罪嫌。
二、訊據被告甲○○堅決否認有何上開犯行，辯稱系爭支票係丁○○交給她的，但她
    不知道支票之來源如何，且她只有拿過一張美國運通銀行之支票（即系爭支票）
    ，不知道被害人其他支票在何處，被害人失竊之支票與她無關等語。
三、按犯罪事實應依證據認定之，無證據不得推定其犯罪事實，又不能證明被告犯罪
    者，應諭知無罪之判決，刑事訴訟法第一百五十四條、第三百零一條第一項分別
    定有明文。
四、經查被害人對於系爭支票究係何時、何地失竊或因故遺失均稱不清楚（詳八十九
    年他字第八九二號卷八十九年七月六日偵訊筆錄、八十九年偵字第一九七八八號
    八十九年九月十六日偵訊筆錄），則被害人喪失對支票之佔有，究係因遺失，或
    失竊或其他原因造成根本無從查證，上開支票流通在外之原因既不明，如何能說
    上開支票係為人所竊取，而認持有其中一張支票之被告甲○○為竊賊。此外復查
    無其他積證據足資證明被告甲○○有何竊盜犯行，被告甲○○犯罪不能證明，應
    為無罪之諭知，
丙、公訴人八十九年度他字第八九二號卷移由本院併案審理部分，係被害人戊○○請
    求偵辦其申報遺失之六紙支票為何人所盜用，經查該六紙支票均與本案無關，已
    詳如前述，從而該部分與本案即無何法律上一罪之關係，應退回由檢察官繼續偵
    辦，附此敘明。
據上論斷，應依刑事訴訟法第二百九十九條第一項前段、第三百零一條第一項，刑法
第二十八條、第二百零一條第一項、第二百零五條、第三十八條第一項第二款、第五
十九條、第七十四條第一款、罰金罰鍰提高標準條例第一條前段，判決如主文。
中      華      民      國    九十      年     十二     月      六      日
                                    臺灣高雄地方法院刑事第三庭
                                        法  官  李  淑  惠
右判決正本證明與原本無異
如不服本判決，應於送達後十日內，向本院提出上訴狀。
                                        書記官  馮  欽  鳳
中      華      民      國    九十      年     十二     月      六      日
附錄本案論罪科刑法條全文
刑法第二百零一條第一項：意圖供行使之用，而偽造、變造公債票、公司股票或其他
有價證券者，處三年以上十年以下有期徒刑，得併科三千元以下罰金。


司法院資訊處製作；財團法人民間司法改革基金會備份。
